【裁判字號】    90,訴,501
【裁判日期】    901220
【裁判案由】    殺人未遂等
【裁判全文】
臺灣桃園地方法院刑事判決                            九十年度訴字第五一號
    公  訴  人  臺灣桃園地方法院檢察署檢察官
    被      告  乙○○
    選任辯護人  葉滄燁
    被      告  甲○○
右列被告等因殺人未遂等案件，經檢察官提起公訴（八十九年度偵字第一六五六一號
、九十年度偵字第一００四號、第二九七二號），本院判決如左：
    主      文
本件公訴不受理。
    理      由
一、按告訴乃論之罪，告訴人於第一審辯論終結前得撤回其告訴，又告訴經撤回者，
    法院應諭知不受理之判決，刑事訴訟法第二百三十八條第一項、第三百零三條第
    三款定有明文。
二、公訴意旨略以：被告兼告訴人甲○○、乙○○二人係朋友，二人於民國八十九年
    十月十七日晚間八時許，在桃園縣平鎮市○○路○段一０三號烏骨雞餐廳用餐時
    發生口角，被告兼告訴人甲○○遂基於傷害之故意，出手毆打被告兼告訴人乙○
    ○，致被告兼告訴人乙○○受有二側下肢挫裂傷等傷害，乙○○心生不滿，遂於
    同年月二十五日下午十一時四十五分許，基於殺人之犯意，持長刀向被告兼告訴
    人甲○○右額頭及右臂砍下，致被告兼告訴人甲○○受有右側前額及頭割傷、右
    上手臂割傷之傷害。因認被告甲○○涉有刑法第二百七十七條第一項之傷害罪嫌
    被告乙○○則涉有刑法第二百七十一條第二項、第一項之殺人未遂罪嫌等語。
三、本件公訴人認被告乙○○所為，係犯刑法第二百七十一條第二項、第一項之殺人
    未遂罪，乃係以右揭事實迭據告訴人甲○○在警訊及偵查中指述甚詳，經核與現
    場目擊證人劉邦茂、邱創淼所證述之案發情節相符，並有長刀一把扣案、照片一
    張在卷可為佐憑。然訊之被告乙○○堅詞否認有何殺人犯意，辯稱：十月二十五
    日當天因為甲○○等五、六個人在打伊，伊是基於正當防衛才隨手將地上長刀撿
    起砍去，並無殺人故意等語。經查，被告於右揭時地持上開長刀乙支傷害告訴人
    甲○○，致其因之受有上述傷害之結果等情，固據告訴人甲○○指訴綦詳，復為
    被告所不否認，並有扣案之上開長刀乙支在卷可稽，足堪認定被告乙○○確有傷
    害告訴人甲○○，惟：
    （一）按殺人未遂與傷害之區別，在於行為人下手加害時有無死亡之預見為斷，
          其受傷之多寡，輕重如何，是否為致命部位，有時雖可藉為認定有無殺意
          之心證，然究不能據為絕對標準，該項殺人或傷害之主觀犯意認定，仍須
          參酌各方面直接、間接證據綜合判斷之，非得以推測或擬制之方法，以為
          裁判之基礎，此迭經最高法院著有十八年上字第三六七號、十九年上字第
          七一八號判例闡明上旨，是被告是否具有殺人之犯意，仍須綜觀案發當時
          全部之情況而判斷。
    （二）查被告乙○○與甲○○二人係朋友關係，而渠等於八十九年十月十七日係
          因另外之朋友遭環保警察逮捕而發生爭執，導致被告乙○○受傷，嗣於同
          年十月二十五日，雙方再相約談傷害部分之和解等情，此據被告二人陳述
          甚明，準此，渠等於同年十月二十五日既係為商談和解之目的相約，被告
          乙○○當無預謀殺人之動機。再查，同年十月二十五日當天被告甲○○係
          與堂哥邱創淼及友人戴韶俊、楊玉春、「阿南」等友人共五人，在案發地
          點與被告乙○○一人相遇，盱衡被告乙○○當時人單勢薄，豈有一人力抗
          五人而萌殺人犯意之可能？
    （三）又訊據證人即烏骨雞餐廳之老闆劉邦茂、莊秀貞證稱：被告二人在餐廳中
          談了約半小時才出去；又並未發現被告乙○○有帶東西進來。又扣案長刀
          一把係屬殺豬刀之形式，業已生鏽等情，並經本院當庭勘驗無訛，苟被告
          確有殺人犯意而攜帶兇刀前往，自應準備較為鋒利且易於攜帶者方符常情
          ，自無攜帶生鏽之兇刀之理，是被告乙○○所辯該刀係自地上隨手拾取乙
          節，尚屬可採。再者告訴人所受傷害係「右側前額及頭割傷、右上手臂割
          傷」，尚無致命之危險，而被告甲○○受傷之頭部雖屬身體之要害部位，
          然衡諸當時之情況，被告二人發生爭執後互相拉扯，被告乙○○縱有順手
          揮刀之動作，亦尚難謂其係基於殺人之故意，是其所辯無殺人之犯意等語
          ，應堪採信。
    綜觀上情判斷，應認被告乙○○僅係以傷害之主觀犯意刺傷告訴人甲○○，係犯
    刑法第二百七十七條第一項之傷害罪，公訴人認被告係犯殺人未遂罪，即有誤會
    。又按刑法第二百七十七條第一項普通傷害罪，依同法第二百八十七條規定須告
    訴乃論，而查被告兼告訴人甲○○、乙○○二人業已成立和解，此有卷附之和解
    書可稽，且告訴人兼被告二人於本院九十年十二月十八日審理中均當庭撤回告訴
    （詳見本院九十年十二月十八日審理筆錄），依照首開說明，爰不經言詞辯論，
    逕為諭知不受理之判決。
四、據上論斷，應依刑事訴訟法第三百零三條第三款、第三百零七條，判決如主文。
中      華      民      國    九十      年     十二     月     二十     日
                              臺灣桃園地方法院刑事第一庭
                                        法  官  陳永來
右正本證明與原本無異。
如不服本判決，應於判決送達後十日內向本院提出上訴狀( 應附繕本 )，上訴於
臺灣高等法院。
                                        書記官   洪明媚
中      華      民      國    九十     年     十二     月     二十六    日


司法院資訊處製作；財團法人民間司法改革基金會備份。
